【裁判字號】    99,司財管,150
【裁判日期】    991125
【裁判案由】    指定遺產管理人
【裁判全文】
臺灣臺南地方法院民事裁定           99年度司財管字第150號
聲  請  人  臺灣中小企業銀行股份有限公司
法定代理人  羅澤成
代  理  人  楊振明
上列聲請人聲請對被繼承人柳金和選任遺產管理人事件，本院裁
定如下：
    主  文
選任財政部國有財產局臺灣南區辦事處臺南分處為被繼承人柳金
和之遺產管理人。
聲請程序費用新臺幣壹仟元由被繼承人柳金和之遺產負擔。
    理      由
一、按繼承人均拋棄其繼承權者，準用關於無人承認繼承之規定
    ，民法第1176條第6項定有明文。又繼承開始時，繼承人之
    有無不明，而不能依民法第1177條選定遺產管理人時，得由
    利害關係人聲請法院選任之，民法第1178條第2項亦定有明
    文。
二、本件聲請意旨略以：被繼承人柳金和（男，民國○○年○○月○
    日生，身分證統一編號：Ｚ000000000號，生前最後住所：臺
    南縣永康市○○里○○鄰○○路233巷18號2樓之2）於98年4月
    8 日死亡，其法定繼承人均已拋棄繼承，無法依同法第1177
    條選任遺產管理人，而聲請人為被繼承人柳金和之債權人。
    聲請人之權利無法行使，故聲請人以利害關係人身分向法院
    聲請為被繼承人柳金和選任遺產管理人等語。
三、經查：聲請人主張之前開事實，業據提出被繼承人柳金和除
    戶謄本1件、本院95年11月29日南院慧95執東字第31454號債
    權憑證、98年7月30日南院龍家喜98繼字第1562、1739號准
    予備查通知函影本各1件、繼承系統表1份附卷為憑。並經本
    院依職權調閱本院98年度繼字第1562、1739號拋棄繼承事件
    卷宗核閱綦詳，是聲請人之主張應足採信。又查被繼承人柳
    金和死亡後，其法定繼承人皆已依法拋棄繼承權經本院准予
    備查，且未準用民法第1177條之規定選定遺產管理人，而被
    繼承人柳金和為聲請人之債務人，故聲請人以利害關係人之
    身分聲請選任被繼承人柳金和之遺產管理人，核與上開規定
    並無不合，應予准許。
四、按公示催告期限屆滿，無繼承人承認繼承時，其遺產於清償
    債權，並交付遺贈物後，如有剩餘，歸屬國庫；又按非公用
    國有財產以財政部國有財產局為管理機關，民法第1185條、
    國有財產法第12條分別定有明文。查本件被繼承人柳金和之
    法定繼承人皆已依法拋棄繼承權經本院准予備查，復未準用
    民法第1177條之規定選定遺產管理人，且經本院函詢被繼承
    人柳金和原繼承人即子女柳志良、柳志裕、柳蓉靜、柳伊南
    、柳瑩澤、柳伊澤、柳建彰；兄弟柳勝雄、柳俊明等有無擔
    任被繼承人柳金和之遺產管理人之意願，迄今均未回覆本院
    ，足徵被繼承人柳金和之原繼承人對被繼承人柳金和遺產之
    處置已漠不關心，均非擔任本件遺產管理人之適當人選；又
    查被繼承人柳金和之遺產，倘無人承認繼承時，將於清償債
    權，交付遺贈物後，歸屬國庫，為使被繼承人柳金和遺產之
    處置順利進行，本院認選任財政部國有財產局臺灣南區辦事
    處臺南分處為被繼承人柳金和之遺產管理人為適當。
五、依非訟事件法第157條、第24條第1項，裁定如主文。
中    華    民    國    99    年    11    月    25    日
                  家事法庭      司法事務官  林可婷
以上正本係照原本作成
如對本裁定抗告須於裁定送達後10日內向本院提出抗告狀
中    華    民    國    99    年    11    月    25    日
                                書記官  陳世明

司法院資訊處製作；財團法人民間司法改革基金會備份。
